【裁判字號】    90,重訴,629
【裁判日期】    900430
【裁判案由】    清償借款
【裁判全文】
臺灣臺北地方法院民事判決  九十年度重訴字第六二九號
    原      告  合作金庫銀行股份有限公司
    法定代理人  甲○○
    訴訟代理人  乙○○
    被      告  丁○○
                            身.
                丙○○      住台北市○○○路○段一六○巷十號四樓
                            身.
右當事人間請求清償借款事件，本院判決如左：
    主      文
被告應連帶給付原告新台幣仟萬元，及自民國八十九年七月三十日起至清償日止，
按年息百分之九點三五五計算之利息，並自民國八十九年八月三十一日起至清償日止
，其逾期在六個月以內者，按上開利率百分之十，逾期六個月以上者，其超過六個月
部分，按上開利率百分之二十計付違約金。
訴訟費用由被告連帶負擔。
    事      實
甲、原告方面：
一、聲明：如主文所示。
二、陳述：
（一）被告丁○○以被告丙○○為連帶保證人，於民國八十八年七月三十日向原告借
      用新台幣（下同）仟萬元，約定利息按年息百分之九點三五五計算，遲延履
      行時，逾期清償在六個月以內者，按上開利率百分之十，超過六個月者，超過
      部份按上開利率百分之二十計付違約金，清償期為八十九年七月三十日。詎屆
      清償期後，屢向被告催討，均置之不理。為此爰依消費借貸及連帶保證之法律
      關係，起訴請求被告連帶給付原告仟萬元，及自八十九年七月三十日起至清
      償日止，按年息百分之九點三五五計算之利息，並自八十九年八月三十一日起
      至清償日止，其逾期在六個月以內者，按上開利率百分之十，逾期六個月以上
      者，其超過六個月部份，按上開利率百分之二十計付違約金。
（二）對被告抗辯所為之陳述：
    1.借據、授信約定書上「丁○○」印文，與被告丁○○於八十七年十二月三十一
      日在原告銀行開設之活期儲蓄存款帳戶（帳號：六一六九六○號）所用印鑑章
      相同。
    2.被告丁○○所借仟萬元業已由原告存入上開活期儲蓄存款帳戶中，翌日被告
      丁○○隨即將該款項匯款至其第一銀行西門分行帳戶中使用。
三、證據：提出借據、授信約定書、活期儲蓄存款印鑑卡、收入傳票、取款傳票、匯
    款申請書。
乙、被告方面：
壹、被告丙○○未於言詞辯論期日到場，亦未提出書狀作何聲明或陳述。
貳、被告丁○○部分：
一、聲明：駁回原告之訴。
二、陳述：
（一）授信約定書係由被告丁○○親自簽名者，但其上「丁○○」印文非被告丁○○
      所有，而被告丁○○在授信約定書上簽名時，授信約定書係空白者。
（二）對於借據與授信約定書上「丁○○」印文相同無意見。
（三）被告丁○○並未向原告借款。
（四）被告丁○○雖有在原告銀行處開立活期儲蓄存款帳戶，但該帳戶均係由被告丙
      ○○使用，存款印鑑卡確實係被告丁○○親自簽名者，但是被告丙○○令被告
      丁○○簽名者。
    理      由
甲、程序方面：
    本件被告丙○○未於言詞辯論期日到場，核無民事訴訟法第三百八十六條所列各
    款情形，應依原告之聲請，由其一造辯論而為判決。
乙、得心證之理由：
一、原告起訴主張被告丁○○以被告丙○○為連帶保證人，於八十八年七月三十日向
    其借用仟萬元，約定利息按年息百分之九點三五五計算，遲延履行時，逾期清
    償在六個月以內者，按上開利率百分之十，超過六個月者，超過部份按上開利率
    百分之二十計付違約金，清償期為八十九年七月三十日。詎屆清償期後，屢向被
    告催討，均置之不理。為此依消費借貸及連帶保證之法律關係，請求被告連帶給
    付原告仟萬元，及自八十九年七月三十日起至清償日止，按年息百分之九點三
    五五計算之利息，並自八十九年八月三十一日起至清償日止，其逾期在六個月以
    內者，按上開利率百分之十，逾期六個月以上者，其超過六個月部份，按上開利
    率百分之二十計付違約金等語。被告丁○○則以：其雖有在授信約定書上簽名，
    但簽名時為空白文件，其並未向原告借款等語，資為抗辯。
二、原告主張被告丁○○以被告丙○○為連帶保證人，於八十八年七月三十日向其借
    用仟萬元，約定利息按年息百分之九點三五五計算，遲延履行時，逾期清償在
    六個月以內者，按上開利率百分之十，超過六個月者，超過部份按上開利率百分
    之二十計付違約金，清償期為八十九年七月三十日，屆清償期後，屢向被告催討
    ，均置之不理等事實，已據其提出借據、授信約定書為證。
三、被告丁○○雖以右開情詞置辯，然查：
（一）授信約定書上簽名為真正，此乃被告丁○○自認者。
（二）雖被告丁○○復抗辯簽名時授信約定書內容為空白等語。但依民事訴訟法第三
      百五十八條第一項規定：「私文書經本人或其代理人簽名、蓋章或按指印或有
      法院或公證人之認證者，推定為真正。」，被告丁○○既稱其簽名時授信約定
      書為空白，則就此事實自應負舉證責任。經查，被告丁○○對於原告所陳稱借
      據、授信約定書上「丁○○」印文，與其八十七年十二月三十一日在原告銀行
      開設之活期儲蓄存款帳戶（帳號：六一六九六○號）所用印鑑章相同乙節，並
      不爭執，且有活期儲蓄存款印鑑卡足稽。另此存款印鑑卡確經被告丁○○簽名
      確認，其確有在原告銀行開設此存款帳戶等情，亦均為被告丁○○自陳甚明者
      。此外，被告丁○○就其所辯之事實，並未舉證以實其說，是授信約定書、借
      據及存款印鑑卡上「丁○○」印文確屬被告丁○○所有，堪可認定。故原告提
      出之借據，其形式上真正，亦足以認定。
（三）又按前述活期儲蓄存款帳戶具有消費寄託之性質（最高法院八十年度台上字第
      二五三七號判決意旨參照），原告與被告丁○○為該契約之當事人，則凡以被
      告丁○○名義在該帳戶內所為之存、提款，均為該契約效力所及，原告與被告
      丁○○均應受其拘束。是被告丁○○辯稱前述活期儲蓄存款帳戶非其在使用乙
      節，對於其與原告間活期儲蓄存款契約之效力仍無妨礙。卷查，被告丁○○所
      借仟萬元業已由原告存入上開活期儲蓄存款帳戶中，翌日被告丁○○隨即將
      該款項匯款至其第一銀行西門分行帳戶中使用，有收入傳票、取款傳票、匯款
      申請書可證，是原告已將借款款項交付被告丁○○，被告丁○○並隨即取款使
      用。準此，被告丁○○確有向原告借款，而原告亦已將該款項交付被告丁○○
      ，其等間消費借貸契約已然成立生效無誤。
四、原告主張被告在借款屆清償期後，本利未獲清償等情，乃被告丁○○所不爭執者
    ，而被告丙○○經於相當時期受合法通知，未到場陳述，亦未提出書狀供本院斟
    酌，是依民事訴訟法第二百八十條第三項、第一項規定，視同被告丙○○對原告
    主張之事實為自認。從而，原告依消費借貸及連帶保證之法律關係，請求被告連
    帶給付仟萬元，及自八十九年七月三十日起至清償日止，按年息百分之九點三
    五五計算之利息，並自八十九年八月三十一日起至清償日止，其逾期在六個月以
    內者，按上開利率百分之十，逾期六個月以上者，其超過六個月部份，按上開利
    率百分之二十計付違約金，為有理由，應予准許。
丙、結論：
    本件原告之訴為有理由，依民事訴訟法第三百八十五條第一項前段、第八十五條
    第二項，判決如主文。
中      華      民      國    九十      年      四      月     三十     日
                              民事第三庭法      官  賴錦華
右為正本係照原本作成
如對本判決上訴，須於判決送達後廿日內向本院提出上訴狀
中      華      民      國    九十      年      五      月       一     日
                                        法院書記官  葛映嵐


司法院資訊處製作；財團法人民間司法改革基金會備份。
